臺灣臺南地方法院民事裁定
109年度消債清字第68號
聲  請  人
即  債務人  陳瑩甄即陳佩宜



上列當事人因消費者債務清理事件聲請清算，本院裁定如下：
    主  文
聲請人陳瑩甄即陳佩宜自民國109年12月25日下午5時起開始清算
程序，並命司法事務官進行本件清算程序。
    理  由
一、按債務人不能清償債務或有不能清償之虞，於法院裁定開始
    更生程序或許可和解或宣告破產前，得向法院聲請清算。債
    務人對於金融機構負債務者，在聲請清算前，應向最大債權
    金融機構請求協商債務清償方案，或向其住、居所地之法院
    或鄉、鎮、市、區調解委員會聲請債務清理之調解。債務人
    為前項請求或聲請，應以書面為之，並提出財產及收入狀況
    說明書、債權人及債務人清冊，及按債權人之人數提出繕本
    或影本。法院開始清算程序之裁定，應載明其年、月、日、
    時，並即時發生效力。法院裁定開始清算程序後，得命司法
    事務官進行清算程序。消費者債務清理條例（下稱消債條例
    ）第3條、第80條、第151條第1、2項、第83條第1項、第16
    條第1項前段分別定有明文。
二、聲請意旨略以：聲請人現從事美容工作，月薪約新臺幣（下
    同）14,000至15,000元不等，聲請人積欠無擔保及無優先權
    債務約1,429,282元，為清理債務，於民國109年6月30日向
    本院申請債務清理前置調解而調解不成立，有不能清償債務
    之情事，爰依消債條例之規定聲請清算等語。
三、經查：
  (一)聲請人於聲請清算後，以從事美容業營生，未辦理公司或
      商業登記，營業額平均每月未逾200,000元，核屬消債條
      例所定5年內從事小規模營業活動之消費者，且前未曾經
      法院宣告清算程序或宣告破產，亦未曾依消費者債務清理
      條例或破產法之規定而受刑之宣告等情，亦有本院民事紀
      錄科查詢表、臺灣高等法院被告前案紀錄表在卷足憑。另
      聲請人前向本院聲請債務清理之調解而調解不成立，業經
      本院依職權調取本院109年度南司消債調字第373號卷宗（
      下稱調解卷）核閱無訛，堪認聲請人於提起本件清算聲請
      前，已踐行前置調解程序而調解不成立。又聲請人積欠金
      融機構之無擔保及無優先權債務額，依最大債權金融機構
      第一銀行股份有限公司（下稱第一銀行）向本院陳報之債
      權額，合計為3,637,869元（本金999,525元；利息、違約
      金及其他費用合計為2,638,344元）。此外，聲請人尚積
      欠富邦資產管理股份有限公司147,379元（本金36,790元
      、利息100,250元、違約金9,499元、督促程序費用500元
      、強制執行費用340元）、新光行銷股份有限公司246,471
      元（本金65,980元、利息180,491元）、滙誠第二資產管
      理股份有限公司390,592元（本金117,392元、利息271,03
      1元、程序費用1,220元、強制執行費用949元）、新加坡
      商艾星國際有限公司台灣分公司23,219元（本金17,095元
      、利息6,124元）、滙誠第一資產管理股份有限公司265,9
      87元（本金85,045元、利息180,942元），合計為1,073,6
      48元，此有聲請人之財團法人金融聯合徵信中心查詢當事
      人綜合信用報告回覆書、上開債權人之陳報狀、前置調解
      金融機構無擔保債務還款分配表在卷可稽（見調解卷第27
      至32、79、98頁、本院卷第65至139頁），亦堪認定。
　(二)聲請人主張其目前從事美容工作，每月平均收入約14,000
      至15,000元間不等，名下無財產等情，業據其提出雇主所
      出具之收入切結書為憑（見本院卷第51頁），參酌聲請人
      所提出之107、108年度綜合所得稅各類所得資料清單及本
      院依職權調取之107、108年度稅務電子閘門財產所得調件
      明細表（見調解卷第20、21頁、本院消債更字卷第35、37
      頁），給付總額均為0元，且無財產資料；而聲請人勞保
      投保薪資級距雖為23,800元，惟此應係為配合自109年1月
      1日起投保勞工保險最低薪資之規定使然；又聲請人所提
      出之玉山銀行存摺影本亦顯示其名下活期存款僅200元，
      其數甚微，是聲請人前揭主張，堪信為真實。基此，爰以
      債務人每月平均收入14,500元作為其償債能力之計算基礎
      。
　(三)按債務人必要生活費用，以最近一年衛生福利部或直轄市
      政府所公告當地區每人每月最低生活費1.2倍定之，消債
      條例第64條之2第1項定有明文。債務人聲請更生或清算時
      所提財產及收入狀況說明書，其表明每月必要支出之數額
      ，與消債條例第64條之2第1項、第2項規定之認定標準相
      符者，毋庸記載原因、種類及提出證明文件，亦為消債條
      例施行細則第21之1條第3項所明定。是以聲請人戶籍地(
      見調解卷第53頁)之臺南市政府公告109年度每人每月最低
      生活費12,388元之1.2倍計算，債務人每月必要生活費用
      即應以14,866元（計算式：12,388元×1.2倍＝14,866元，
      元以下四捨五入，下同）為認定基準；聲請人雖陳報其個
      人每月必要生活費用額為14,877元，然其並未提出具體之
      證據資料以釋明之（聲請人僅提出本院卷第163至169頁之
      租賃契約1份，然該租約之承租人為訴外人陳吳秀珍，而
      非聲請人，另其所提出之本院卷第39至49頁美容床床位租
      約，尚難認屬必要生活費用之支出），復參酌聲請人目前
      平均每月收入僅14,500元，且積欠為數不少之債務，已如
      前述，聲請人自不能與一般通常人之生活水平同為要求，
      因此需節衣縮食，撙節開支，以免入不敷出，是聲請人雖
      主張其每月必要生活費用為14,877元，本院認應以14,866
      元核算聲請人每月之生活費用為宜，逾此範圍不予計入。
　(四)最大金融機構債權人第一銀行於聲請人聲請債務清理之調
      解時，為自己及代理其他債權銀行提出以總額2,970,000
      元，分180期，0利率，每月給付16,500元之清償方案，有
      第一銀行提出之前置調解金融機構無擔保債務還款分配表
      在卷可按（見調解卷第98頁）；另經本院函請上開非金融
      機構債權人提供清償方案，其中新光行銷股份有限公司、
      滙誠第二資產管理股份有限公司、新加坡商艾星國際有限
      公司台灣分公司、滙誠第一資產管理股份有限公司均表示
      願比照第一銀行，提供聲請人分180期清償其等上述債權
      金額之清償方案，富邦資產管理股份有限公司則提供以其
      上述債權額分144期之清償方案，滙誠第二資產管理股份
      有限公司、新加坡商艾星國際有限公司台灣分公司、滙誠
      第一資產管理股份有限公司另分別提供以195,296元、11,
      609元、132,993元一次清償之方案，此有各債權人上開陳
      報狀附卷可憑。而聲請人每月平均收入為14,500元，扣除
      其每月必要生活費用為14,866元後，已無餘額，顯無法負
      擔最大債權人第一銀行所能提供予債務人之最優惠債務清
      償方案即每月應償還約16,500元，更遑論債務人尚有上述
      非金融機構債權人之之債務需清償。又聲請人向國泰人壽
      保險股份有限公司所投保之保單號碼0000000000號「萬代
      福101」保險契約如解約，雖可領回約178,244元之解約金
      ，此有國泰人壽保險股份有限公司回函可參（見本院卷第
      181至187頁）；惟此可領回之解約金金額與聲請人所負前
      述債務相較，仍屬懸殊，縱以之清償部分債務，亦不過使
      每月應清償金額略微下降，或勉以支應前期之分期金額，
      然支用殆盡後，聲請人仍將面臨所得不足清償債務之處境
      。從而，應認聲請人確有不能清償債務之情事。
四、綜上所陳，債務人僅係一般消費者，並未從事營業，有不能
    清償債務之情形，復未經本院裁定開始更生程序或許可和解
    或宣告破產，又無消債條例第6條第3項、第82條第2項所定
    法院得駁回清算聲請之事由存在，債務人聲請清算，應屬有
    據。
五、末按，法院裁定開始更生或清算程序後，得命司法事務官進
    行更生或清算程序，必要時得選任律師、會計師或其他適當
    之自然人或法人一人為監督人或管理人，消費者債務清理條
    例第16條第1項定有明文。本件既經本院裁定開始清算程序
    ，爰併依前開規定，命司法事務官進行清算程序。
中　　華　　民　　國　　109 　年　　12　　月　　25　　日
                  民事消債法庭  法  官　張玉萱
以上正本係照原本作成。
本裁定不得抗告。
本裁定已於民國109年12月25日下午5時公告。
中　　華　　民　　國　　109 　年　　12　　月　　25　　日
                              書記官  鄭伊汝